【裁判字號】    98,上訴,530
【裁判日期】    981021
【裁判案由】    毒品危害防制條例
【裁判全文】
臺灣高等法院臺南分院刑事判決         98年度上訴字第530號
上  訴  人
即  被  告  甲○○
                    （現另案於臺灣雲林第二監獄執行中）
選任辯護人  曾柏暠律師
上  訴  人
即  被  告  乙○○○
                      2號
                    （現羈押於臺灣臺南看守所）
選任辯護人  賴鴻鳴律師
            黃俊達律師
            粘怡華律師
上列上訴人因毒品危害防制條例案件，不服臺灣雲林地方法院九
十七年度訴字第一三九八號中華民國九十八年四月十日第一審判
決（起訴案號：臺灣雲林地方法院檢察署九十七年度偵字第五四
二五號），提起上訴，本院判決如下：
    主  文
原判決關於販賣毒品部分均撤銷。
甲○○共同販賣第一級毒品，處有期徒刑拾參年，扣案之販賣第
一級毒品所得新臺幣伍佰元（即如附表二編號十二其中新臺幣伍
佰元），與乙○○○連帶沒收；扣案如附表一編號一及附表二編
號一之海洛因均沒收銷燬之；扣案如附表一編號二、附表二編號
二、三、六、七之物均沒收。又轉讓第一級毒品，處有期徒刑拾
月，扣案如附表二編號一之海洛因沒收銷燬之；扣案如附表二編
號二、三、六、七之物均沒收。應執行有期徒刑拾參年陸月，扣
案之販賣第一級毒品所得新臺幣伍佰元（即如附表二編號十二其
中新臺幣伍佰元），與乙○○○連帶沒收；扣案如附表一編號一
及附表二編號一之海洛因均沒收銷燬之；扣案如附表一編號二、
附表二編號二、三、六、七之物均沒收。
乙○○○共同販賣第一級毒品，處有期徒刑拾年，扣案之販賣第
一級毒品所得新臺幣伍佰元（即如附表二編號十二其中新臺幣伍
佰元），與甲○○連帶沒收；扣案如附表一編號一及附表二編號
一之海洛因均沒收銷燬之；扣案如附表一編號二、附表二編號二
、三、六、七之物均沒收。
    事      實
一、甲○○明知海洛因屬毒品危害防制條例第二條第二項第一款
    所列之第一級毒品，不得非法持有、販賣，竟意圖營利，基
    於販賣海洛因之犯意，於民國九十七年十月二十一日下午二
    時十三分左右，在位於雲林縣麥寮鄉○○村○○路三十五號
    第六出租套房接到丙○○以門號○九二七─三六○三四三號
    行動電話撥打其持用之○九八三─二六七二三一號行動電話
    聯絡購買一包新臺幣（下同）五百元之海洛因。甲○○遂指
    示有販賣海洛因營利犯意聯絡之乙○○○攜帶一包海洛因，
    前往雲林縣麥寮鄉民雄肉包旁便利商店處，將海洛因一包交
    付丙○○，並向丙○○收取五百元代價後返交甲○○。
二、甲○○另基於轉讓海洛因之犯意，於九十七年十月二十一日
    上午七時五十二分左右，乙○○○以門號○九二○─二○○
    一八四號行動電話與甲○○持用之上開行動電話聯絡後，在
    甲○○位於雲林縣麥寮鄉崙後村沙崙後二五○號住處，將海
    洛因一包轉讓予乙○○○（甲○○另犯轉讓毒品海洛因二罪
    ，業已撤回上訴，確定在案）。
三、乙○○○嗣於當日下午四時三十分左右離開雲林縣麥寮鄉○○村○○路三五號第六出租套房時，為警發覺行為有異，上
    前盤查，而扣得如附表一所示之物。復循線在上開出租套房
    內查獲甲○○及丁○○、丙○○二人（丁○○、丙○○部分
    另由臺灣雲林地方法院檢察署依法處理），並扣得如附表二
    所示之物。甲○○於九十七年十月二十二日檢察官第一次訊
    問、原審九十七年十二月十日訊問及本院審理時自白上開販
    賣毒品海洛因犯行；另自警詢、偵查及審理中均自白上開轉
    讓毒品海洛因犯行。乙○○○則於警詢、偵查、原審九十七
    年十二月十日訊問及本院審理時自白上開販賣毒品海洛因犯
    行。
四、案經雲林縣警察局臺西分局報告臺灣雲林地方法院檢察署檢
    察官偵查起訴。
    理      由
一、按被告以外之人於審判外之言詞或書面陳述，除法律有規定
    者外，不得作為證據。又被告以外之人於審判外之陳述，雖
    不符前四條之規定，而經當事人於審判程序同意作為證據，
    法院審酌該言詞陳述或書面陳述作成時之情況，認為適當者
    ，亦得為證據，刑事訴訟法第一百五十九條第一項、第一百
    五十九條之五第一項定有明文。本案所引用之下列供述證據
    ，經本院依法踐行調查證據程序時，檢察官、被告及選任辯
    護人均同意各該證據之證據能力，且亦查無依法應予排除之
    情形，應認均具有證據能力，合先敘明。
二、訊據被告甲○○、乙○○○對於上開時、地共同販賣海洛因
    一包予丙○○之犯行，均已坦白承認（見本院卷第二一四頁
    ），核與證人即被告乙○○○於九十七年十月二十二日、十
    一月十二日、十二月四日於檢察官訊問時（見偵卷第十八頁
    、第四十九頁、第八十二頁）、證人丙○○於同年十月二十
    二日、十二月四日於檢察官訊問時（見偵卷第三十一頁、第
    三十二頁、第七十九頁、第八十頁）證述之情節相符；自被
    告甲○○處查扣之二十五包白粉（如附表二編號一）及在被
    告乙○○○處扣得之五包白粉（如附表一編號一），經送法
    務部調查局濫用藥物實驗室鑑定結果，均呈第一級毒品海洛
    因成分，有法務部調查局濫用藥物實驗室九十七年十二月二
    十二日調科壹字第○九七二三○四五四五○號、九十七年十
    二月二十二日調科壹字第○九七二三○四五四六○號鑑定書
    各一份在卷可參（見原審卷第五十八頁、一百四十七頁）；
    並有如附表一編號二及附表二編號二、三、六、七之物扣案
    可資佐證。被告甲○○、乙○○○此部分之犯行明確，堪予
    認定。
三、訊據被告甲○○對於上開時、地轉讓毒品海洛因一包予乙○○○之事實，業已坦白承諱（見本院卷第二百十四、二百十
    六、二百十九頁）。核與證人即被告乙○○○陳述之情節相
    符（見本院卷第二百二十一頁）。公訴意旨固認被告甲○○
    係以五百元之價格販賣海洛因一包予乙○○○施用，但為被
    告甲○○所否認，並辯稱伊未向乙○○○收錢，係轉讓乙○○○等語；經查，毒品交易之買賣雙方，乃具有對向性之關
    係，為避免犯販賣、轉讓、施用、持有毒品等罪者嫁禍他人
    而虛偽陳述其毒品來源，俾圖藉毒品危害防制條例第十七條
    規定減輕其刑，其自白之憑信性即比一般無利害關係之證人
    所為之證述較為薄弱，為擔保其陳述之真實性，以避免為邀
    寬典而為損人利己之不實陳述，是其陳述是否與事實相符，
    仍應調查其他證據以資審認，必達於一般之人均不致有所懷
    疑，而得確信其為真實之程度者，始得採為被告有罪之認定
    。被告乙○○○於九十七年十月二十二日檢察官訊問時，係
    證述於九十七年十月二十一日上午七點半以電話聯絡後，在
    甲○○位於雲林縣麥寮鄉崙後村沙崙後二五○號住處以現金
    五百元向被告甲○○購買毒品海洛因一包（見偵卷第十八頁
    ）。嗣於同年十一月十二日檢察官訊問時證述係於九十七年
    十月二十一日七點多要上班時，在甲○○上開住處向甲○○
    拿一包毒品，一包五百元，有交付二百元，另三百元欠著（
    見偵查卷第四十八頁、五十頁）。同年十二月四日檢察官訊
    問時，證述：「十月二十一日早上七點五十二分我打電話給
    甲○○，我打我○九二○─二○○一八四電話給甲○○○九
    八三─二六七二三一的電話，我電話中說我要過去找他，他
    說好，我開我自己的自小客車去找甲○○，去甲○○沙崙後
    住處，我拿二百元給甲○○，他拿一包海洛因給我，我就回
    家，我回家就把毒品吸完了」、「我確定有拿二百元給他」
    （見偵卷第八十一頁）。乙○○○嗣於原審九十八年三月二
    十五日審理時，改稱：九十七年十月二十一日早上跟被告甲○○拿的海洛因不是用買的，當初也沒有跟被告甲○○說要
    買海洛因，因為彼此難過時都會互相詢問互相給海洛因等語
    （見原審卷一百十三頁反面、一百十七頁反面）。乙○○○
    就甲○○於上開時地交付毒品海洛因一包，是否有償，一開
    始雖謂有交付現金五百元；其後改稱交付二百元，欠三百元
    ，後又改稱不是用買的。前後證述不一，已有瑕疵。又被告
    乙○○○所有0000000000號行動電話於九十七年
    十月二十一日上午有與甲○○上開○九八三─二六七二三一
    號行動電話聯絡，此固有臺灣雲林地方法院檢察署行動/市
    內電話查詢系統查詢單所附通聯紀錄在卷可稽（見偵卷第六
    十二頁），惟該通話時間僅有八秒，其二人談話之內容是否
    為聯絡毒品之交易，此部分並無相關通訊監察內容或其他證
    據足以佐證。被告乙○○○為警查獲時，扣得毒品海洛因為
    五包，距公訴意旨指訴被告甲○○販賣毒品海洛因一包予乙○○○之時間，相距僅約八小時左右，乙○○○既身懷五包
    海洛因，衡情應無再向被告甲○○購買一包海洛因之必要。
    基於罪疑惟輕之原則，自不得僅據乙○○○之證述，而為不
    利被告甲○○之認定。因認被告甲○○交付乙○○○毒品海
    洛因一包之行為，應係無償轉讓。被告甲○○此部分之犯行
    明確，亦堪認定。
四、毒品危害防制條例新舊法比較：
    按行為後法律有變更者，應比較修正前後之法律，依刑法第
    二條定其究應適用新法或舊法。關於新舊法之比較適用，如
    有法定減輕或免除其刑之規定者，應先於法定刑之輕重而為
    比較適用。查被告等行為後，毒品危害防制條例於九十八年
    五月二十日修正公布，於同年五月二十二日生效，其中第四
    條第一項修正前規定：「製造、運輸、販賣第一級毒品者，
    處死刑或無期徒刑；處無期徒刑者，得併科新臺幣一千萬元
    以下罰金。」；修正為：「製造、運輸、販賣第一級毒品者
    ，處死刑或無期徒刑；處無期徒刑者，得併科新臺幣二千萬
    元以下罰金。」，其法定刑雖以舊法對上訴人有利；然因同
    條例於第十七條第二項增訂：「犯第四條至第八條之罪於偵
    查及審判中均自白者，減輕其刑。」據此，依修正後第十七
    條第二項之規定，犯同條例第四條至第八條之罪，於偵查及
    審理中均自白者，均得依修正通過之現行規定減輕其刑，是
    依刑法第二條第一項規定，綜合比較上開行為時及裁判時之
    毒品危害防制條例第四條第一項及第十七條第二項之規定，
    自以適用九十八年五月二十二日修正施行後之毒品危害防制
    條例第四條第一項及第十七條第二項之規定，對被告甲○○
    、乙○○○較有利（應一體適用，不得割裂）。
五、查海洛因屬毒品危害防制條例第二條第二項第一款所列之第
    一級毒品。核被告甲○○、乙○○○販賣毒品海洛因予丙○○之行為，係犯毒品危害防制條例第四條第一項之販賣第一
    級毒品罪。被告甲○○轉讓毒品海洛因予乙○○○之行為，
    係犯毒品危害防制條例第八條第一項轉讓第一級毒品罪。公
    訴人認被告甲○○於上開時、地交付毒品海洛因一包予乙○○○之行為，係犯毒品危害防制條例第四條第一項販賣第一
    級毒品罪；惟按販賣毒品罪之成立，以行為人主觀上有營利
    意圖為必要（最高法院六十七年台上第二五○○號、六十九
    年台上字第一六七五號判例意旨參照），即須行為人以牟取
    利益為目的，賤買貴賣從中取利；被告甲○○交付毒品海洛
    因一包予被告乙○○○，既未收取金錢，難認被告甲○○藉
    此牟利而有營利意圖，自不得逕以販賣第一級毒品之罪名相
    繩，公訴人認應論以毒品危害防制條例第四條第一項販賣第
    一級毒品罪，容有未洽，然其基本社會事實要屬同一，爰予
    變更起訴法條，以期適法。被告甲○○與乙○○○因販賣第
    一級毒品海洛因及被告甲○○因轉讓第一級毒品海洛因而持
    有海洛因之低度行為，為其販賣或轉讓之高度行為所吸收，
    均不另論罪。被告甲○○、被告乙○○○就販賣第一級毒品
    海洛因予丙○○之犯行，有犯意聯絡及行為分擔，且乙○○○所為係販賣毒品罪之構成要件之行為，應論以共同正犯。
    公訴意旨及被告乙○○○選任辯護人認被告乙○○○係幫助
    犯，容有誤會。被告甲○○所犯上開二罪，犯意各別，罪名
    互異，應予分論併罰。
六、原審就被告甲○○單獨及與乙○○○共同販賣毒品海洛因部
    分予以論罪科刑，固非無見，但查：(一)原判決就被告甲○○
    交付毒品海洛因予被告乙○○○之行為，認係違反毒品危害
    防制條例第四條第一項之販賣第一級毒品海洛因罪，顯有未
    當，惟其起訴之犯罪事實同一，應予變更法條，改依同條例
    第八條第一項之轉讓第一級毒品海洛因罪論科，已如前述。
    (二)被告甲○○於九十七年十月二十二日檢察官第一次訊問、
    原審九十七年十二月十日訊問及本院審理時均自白上開販賣
    毒品海洛因予丙○○之犯行（見偵卷第二十四頁、原審卷第
    十三頁反面至第十四頁、本院卷第二一四頁）；另自偵查、
    原審及本院審理時均自白上開轉讓毒品海洛因予被告乙○○○之犯行（見偵卷第四十四頁、八十三頁；原審卷第一百三
    十一頁、本院卷第二百十四頁、二百十六頁、二百二十一頁
    ）。乙○○○則於警詢、偵查、原審九十七年十二月十日訊
    問及本院審理時自白上開販賣毒品海洛因犯行（見警卷第十
    五頁、偵卷第十八頁、四十九頁、八十二頁；原審卷十三頁
    反面、四十二頁反面至四十三頁、本院卷第一百二十五頁、
    二百十四頁）。被告甲○○於檢察官偵查中及原審審理時就
    與乙○○○共同販賣毒品海洛因予丙○○部分，固曾翻異前
    詞，或改稱沒有向丙○○收錢或沒有叫乙○○○向丙○○收
    錢，或乙○○○向丙○○所收之五百元係丙○○清償舊欠等
    語（見偵卷第四十四頁、原審卷第四十二頁反面、第一百三
    十一頁）。被告乙○○○於九十八年三月三日準備程序及同
    年三月二十五日審理時改稱沒有向丙○○收取五百元（見原
    審卷第四十三頁、第一百一十一頁反面）。但毒品危害防制
    條例第十七條之規定，係在藉此優惠，鼓勵行為人及時悔悟
    ，並早日發現真實，節省訴訟勞費，避免審判權遭受不當之
    侵害而設。從而，被告甲○○及乙○○○於偵查及審判中既
    均曾自白，應認已符合毒品危害防制條例第十七條第二項之
    立法宗旨，均應予減刑。原審未及比較說明被告甲○○及乙○○○於偵查及審理中自白，依修正後之毒品危害防制條第
    十七條第二項之規定，減輕其刑，自有未洽。(三)沒收含有保
    安處分之性質，在剝奪犯罪者因犯罪而取得之財產上利益，
    以遏止犯罪，與罰金屬刑罰之性質有別。毒品危害防制條例
    第十九條第一項規定「犯第四條至第九條、第十二條、第十
    三條或第十四條第一項、第二項之罪者，其供犯罪所用或因
    犯罪所得之財物，均沒收之，如全部或一部不能沒收時，追
    徵其價額或以其財產抵償之」，係刑法第三十八條第一項第
    二款、第三款沒收之特別規定。於共同正犯，因其犯罪所得
    係合併計算，且於全部或一部不能沒收時以其財產抵償之，
    為避免執行時發生重複沒收、抵償之情形，故各共同正犯之
    間係採連帶沒收主義，於裁判時僅諭知連帶沒收，不得就全
    體共同正犯之總所得，對各該共同正犯分別重複諭知沒收（
    最高法院九十五年度台上字第六○五一、六四八二號判決參
    照）。原判決就被告甲○○、乙○○○共同販賣毒品所得之
    五百元部分，對各該共同正犯分別重複諭知沒收，而未諭知
    連帶沒收，自有未合。被告甲○○、乙○○○上訴意旨指責
    原判決不當，為有理由，自應由本院就此部分撤銷改判。查
    ，被告甲○○、乙○○○並無構成累犯之前科，有臺灣高等
    法院被告前案紀錄表二份附卷可憑。被告等均已坦承犯行，
    且屬極下游之販毒者無疑。觀諸毒品危害防制條例第四條第
    一項最低刑度為無期徒刑之罪，當初立法目的應在處理如跨
    國走私運輸大量海洛因磚入境或開設製毒工廠等重大毒品犯
    罪，始課與如此高度之刑度，以達嚇阻效力。至於如本件被
    告甲○○、乙○○○等最下游賺取相對微薄利潤之販毒者，
    如以同樣標準衡量，未免過苛，是縱課以最輕之刑度，難免
    仍有情輕法重之情，且其等犯罪復有上開顯可憫恕之情狀，
    爰依刑法第五十九條規定，就被告甲○○、乙○○○所犯販
    賣第一級毒品罪部分，依法減輕其刑。併依毒品危害防制條
    例第十七條第二項規定，遞減其刑。被告甲○○轉讓毒品予
    乙○○○部分，亦依毒品危害防制條例第十七條第二項規定
    ，減輕其刑。被告乙○○○固辯稱警方是因伊帶領並供出甲○○藏匿地點方可查獲，為供出毒品來源，因而破獲，應依
    同條例第十七條第一項減輕或免除其刑等語；但查，乙○○○於九十七年十月二十一日下午四時二十分左右，從雲林縣
    麥寮鄉○○村○○路三十五號第六出租套房走出來，欲前往
    停車處開車時，因為身上有毒品所以一看到警察就跑，警方
    在乙○○○跑往田裡地上發現注射針筒三支、海洛因一小包
    等物，警方逮捕被告乙○○○後，旋於當日下午四時三十分
    許帶同乙○○○回到上開第六出租套房後，在房間內電視機
    後方地上發現海洛因等物，繼而逮捕被告甲○○等人。嗣被
    告乙○○○在警方於當日晚上十九時八分起至二十一時十八
    分止詢問受被告甲○○指示送毒品海洛因予丙○○等情，有
    警詢筆錄在卷可稽，是警方係因被告乙○○○形跡可疑而逮
    捕並循線查獲被告甲○○等人，並非因被告乙○○○供出毒
    品來源才查獲被告甲○○，被告乙○○○之抗辯尚無足採。
    爰審酌被告甲○○及乙○○○均無構成累犯之前科，被告甲○○轉讓毒品予乙○○○只有一次。被告甲○○與乙○○○
    共同販賣毒品之數量只有一次，金額僅五百元，販賣對象復
    為原本已在施用毒品之購毒者，被告甲○○、乙○○○均已
    坦承犯行，態度良好等犯罪之動機、目的、手段及所造成之
    損害等一切情狀，就被告甲○○所犯販賣第一級毒品罪，處
    有期徒刑十三年，轉讓第一級毒品罪，處有期徒刑十月，並
    定其應執行刑為有期徒刑十三年六月；就被告乙○○○所犯
    販賣毒品量處有期徒刑十年。
七、沒收部分：
  1.被告甲○○、乙○○○共同販賣海洛因所得五百元，已扣案
    （即附表二編號十二之五千九百元其中五百元，詳下述）：
  (1)被告甲○○固否認有取得丙○○交付之五百元；但被告乙○○○於九十七年十月二十二日、九十七年十一月十二日、九
    十七年十二月四日檢察官訊問時，具結證稱於九十七年十月
    二十一日（九十七年十月二十二日、十一月十二日訊問時誤
    為二十日）有受被告甲○○指示拿毒品一包前往雲林縣麥寮
    鄉民雄肉包旁便利商店處給丙○○，並跟丙○○收五百元，
    回來之後轉交給被告甲○○（見偵卷第十九、四十七、八十
    二頁）等語。且被告甲○○於檢察官於九十七年十一月二十
    二日訊問時，自承：我是給他（乙○○○）的，我沒有跟乙○○○收錢，有收錢的是丙○○（見偵卷第四十三頁）。則
    被告甲○○與被告乙○○○共同販賣海洛因給丙○○，應收
    到五百元無誤。且金錢為代替物，被告甲○○販賣毒品所得
    之五百元，與其所有之金錢為同種貨幣，已無法分別扣押之
    五千九百元中何者為販賣毒品之所得，選任辯護人聲請傳喚
    被告甲○○之妻到庭證述曾交付六千元及扣案之五千九百元
    中有無丙○○之指紋，核與判決結果無影響，本院因認無傳
    喚之必要。又毒品危害防制條例第十九條第一項規定，犯第
    四條至第九條、第十二條、第十三條或第十四條第一項、第
    二項之罪者，其供犯罪所用或因犯罪所得之財物，均沒收之
    。係採義務沒收主義。且金錢為代替物，重在兌換價值，而
    不在原物，自難拘泥於沒收原物之理論，認沒收販賣毒品所
    得之金錢，以當場搜獲扣押者為限，苟能證明其為販賣毒品
    所得之金錢，均應予以沒收（最高法院九十二年度台上字第
    五二二七號判決參照）。又共同正犯之犯罪所得為現款時，
    因係合併計算，且於全部或一部不能沒收時，以其財產抵償
    之，為避免執行時發生重複沒收、抵償之情形，故各共同正
    犯之間係採連帶沒收主義，於裁判時應諭知連帶沒收，不得
    就全部共同正犯之總所得，對各該共同正犯分別重複諭知沒
    收，已如前述。被告甲○○、乙○○○共同販賣毒品所得五
    百元，自應依毒品危害防制條例第十九條第一項規定連帶沒
    收。
  (2)由於本案販賣海洛因之時間與查獲之時間均為九十七年十月
    二十一日，因而自被告甲○○處扣案之現金五千九百元中，
    應包含甲○○、乙○○○前開共同販賣海洛因予丙○○所得
    五百元，堪予認定，而前開所得既經扣案，即可予以沒收。
  2.被告甲○○販賣海洛因所用之物：
  (1)被告甲○○於原審九十八年三月二十五日審理時供稱，扣案
    如附表二之物，除編號十之注射針筒二支外均為其所有，其
    中編號三之門號○九八三─二六七二三一號行動電話係用來
    和乙○○○及丙○○聯絡販賣或轉讓毒品事宜，至於編號四
    之○九一二─四七○四七四號行動電話沒有在使用，編號五
    之SIM卡也沒有使用，編號八、九之塑膠管九支和玻璃球都
    是拿來施用甲基安非他命，編號六之葡萄糖是拿來摻到海洛
    因裡，編號七之分裝袋係拿來分裝海洛因，編號十一之海洛
    因殘渣袋二個是被告甲○○自己施用的，編號十二之現金五
    千九百元不是販賣所得；被告乙○○○於同日審理時亦供稱
    ：扣案如附表一之物均為其所有，如附表一編號三注射針筒
    係自己注射使用，編號四之○九二○─二○○一八四號手機
    係供其所有且供平常私人使用，未持以聯絡丙○○之用（見
    原審卷九十八年三月二十五日審理筆錄第三十七至四十頁）
    等語。
  (2)如附表二編號三之○九八三─二六七二三一號行動電話既為
    被告甲○○所持用，且係供聯繫販賣海洛因之用；如附表二
    編號六之葡萄糖係用以摻入海洛因內、如附表二編號七之分
    裝袋係用以分裝海洛因，均為被告甲○○所有，且供販賣及
    轉讓海洛因之用；如附表一編號二、如附表二編號二之海洛
    因包裝袋五個（淨重一‧二九公克）及二十五個（共重五‧
    六九公克），亦均為被告乙○○○、甲○○所有；如附表一
    編號二之海洛因空包裝袋五個係販賣海洛因之用、如附表二
    編號二之海洛因空包裝袋十五個係販賣海洛因之用，應均依
    毒品危害防制條例第十九條第一項前段規定，予以沒收。並
    依共犯連帶沒收。在事實欄一部分，就被告甲○○及被告乙○○○部分均予以沒收。
  (3)如附表一編號三、四及如附表二編號四、五、八至十一部分
    ，或雖為被告乙○○○、甲○○所有，惟非供販賣海洛因之
    用，或非被告甲○○所有（詳如附表一、附表二備註欄所載
    ），是均不得沒收。
  (4)至如附表二編號十二部分之五千九百元，其中五百元為被告
    甲○○、乙○○○販賣海洛因所得，業如前述，至於其餘五
    千四百元，因乏證據證明被告甲○○另涉其他販賣海洛因案
    件，復經被告甲○○否認在卷，難認係販賣海洛因所得，不
    得沒收。
  (5)末查扣案如附表一編號一海洛因五包（淨重○‧二二公克）
    、如附表二編號一海洛因二十五包（共淨重一‧四五公克）
    ，均為第一級毒品，應依毒品危害防制條例第十八條第一項
    前段沒收銷燬之。
八、被告甲○○另犯轉讓毒品海洛因所處二罪，業經被告甲○○
    撤回上訴確定，應先送執行，附此敘明。
九、據上論結，應依刑事訴訟法第三百六十九條第一項前段、第
    三百六十四條、第二百九十九條第一項前段、第三百條、毒
    品危害防制條例第四條第一項、第八條第一項、第十七條第
    二項、第十八條第一項前段、第十九條第一項、刑法第十一
    條前段、第二十八條、第五十一條第五款、第五十九條、第
    二條第一項但書，判決如主文。
本案經檢察官謝錫和到庭執行職務。
中    華    民    國    98    年    10    月    21    日
                  刑事第二庭    審判長法  官  葉居正
                                      法  官  洪碧雀
                                      法  官  陳春長
以上正本證明與原本無異。
如不服本判決應於收受送達後10日內向本院提出上訴書狀，其未
敘述上訴理由者，並得於提起上訴後10日內向本院補提理由書（
均須按他造當事人之人數附繕本）「切勿逕送上級法院」。
                                      書記官  尤乃玉
中    華    民    國    98    年    10    月    21    日
附表一
┌──┬────────┬──────┬────────┐
│編號│名稱            │數量        │備註            │
├──┼────────┼──────┼────────┤
│1   │海洛因          │5 包（淨重  │為第一級毒品，應│
│    │                │0.22公克）  │依毒品危害防制條│
│    │                │            │例第18條第1 項前│
│    │                │            │段，沒收銷燬之。│
├──┼────────┼──────┼────────┤
│2   │上開海洛因空包裝│5 個（淨重  │為供上開海洛因包│
│    │袋              │1.29公克 ） │裝，避免裸露受潮│
│    │                │            │之用，為被告謝胡│
│    │                │            │玉典所有，且供販│
│    │                │            │賣海洛因所用之物│
│    │                │            │，應依毒品危害防│
│    │                │            │制條例第19條第1 │
│    │                │            │項前段沒收之。  │
├──┼────────┼──────┼────────┤
│3   │針筒            │1支         │為被告乙○○○所│
│    │                │            │有，惟供施用海洛│
│    │                │            │因之用，與販賣海│
│    │                │            │洛因犯行無關，不│
│    │                │            │予沒收。        │
├──┼────────┼──────┼────────┤
│4   │NOKIA手機（內含 │1支         │為被告乙○○○所│
│    │0000-000000 門號│            │有，平日自行使用│
│    │SIM卡1張）      │            │，與販賣海洛因犯│
│    │                │            │行無關，不予沒收│
│    │                │            │。              │
└──┴────────┴──────┴────────┘
附表二
┌──┬────────┬──────┬────────┐
│編號│名稱            │數量        │備註            │
├──┼────────┼──────┼────────┤
│1   │海洛因          │25包（共淨重│為第一級毒品，應│
│    │                │1.45 公克） │依毒品危害防制條│
│    │                │            │例第十八條第一項│
│    │                │            │前段，沒收銷燬之│
│    │                │            │。              │
├──┼────────┼──────┼────────┤
│2   │上開海洛因之空包│25個（共重  │為供上開海洛因包│
│    │裝袋            │5.69公克）  │裝，避免裸露受潮│
│    │                │            │之用，為被告許志│
│    │                │            │良所有，且供販賣│
│    │                │            │及轉讓海洛因所用│
│    │                │            │之物，應依毒品危│
│    │                │            │害防制條例第十九│
│    │                │            │條第一項前段沒收│
│    │                │            │之。            │
├──┼────────┼──────┼────────┤
│3   │NOKIA 手機（內  │1支         │被告甲○○所有，│
│    │含0000-000000 號│            │且供販賣海洛因聯│
│    │SIM 卡1 張）    │            │絡之用，應依毒品│
│    │                │            │危害防制條例第十│
│    │                │            │九條第一項前段沒│
│    │                │            │收之。          │
├──┼────────┼──────┼────────┤
│4   │ANYCALL 手機（內│1支         │被告甲○○所有，│
│    │含0000-0000 號  │            │惟非供本案轉讓或│
│    │SIM 卡1 張）    │            │販賣海洛因之用，│
│    │                │            │不得沒收。      │
├──┼────────┼──────┼────────┤
│5   │SIM卡           │1張         │被告甲○○所有，│
│    │                │            │惟非供本案轉讓或│
│    │                │            │販賣海洛因之用，│
│    │                │            │不得沒收。      │
├──┼────────┼──────┼────────┤
│6   │葡萄糖          │9包         │被告甲○○所有，│
│    │                │            │用以摻入海洛因內│
│    │                │            │，供販賣及轉讓海│
│    │                │            │洛因之用，應依毒│
│    │                │            │品危害防制條例第│
│    │                │            │十九條第一項前段│
│    │                │            │沒收之。        │
├──┼────────┼──────┼────────┤
│7   │分裝袋          │1包         │被告甲○○所有，│
│    │                │            │用以包裝海洛因，│
│    │                │            │供販賣及轉讓海洛│
│    │                │            │因之用，應依毒品│
│    │                │            │危害防制條例第十│
│    │                │            │九條第一項前段沒│
│    │                │            │收之。          │
├──┼────────┼──────┼────────┤
│8   │塑膠管          │9支         │被告甲○○所有，│
│    │                │            │供吸食甲基安非他│
│    │                │            │命之用，與本案無│
│    │                │            │關，不得沒收。  │
├──┼────────┼──────┼────────┤
│9   │玻璃球          │1個         │同上            │
├──┼────────┼──────┼────────┤
│10  │注射針筒        │2支         │非供本案犯罪之用│
│    │                │            │，且被告甲○○否│
│    │                │            │認為其所有，其所│
│    │                │            │有不明，不得沒收│
│    │                │            │。              │
├──┼────────┼──────┼────────┤
│11  │殘渣袋          │2只         │被告甲○○所有，│
│    │                │            │供其吸食海洛因之│
│    │                │            │用，與本案無關，│
│    │                │            │不得沒收。      │
├──┼────────┼──────┼────────┤
│12  │現金            │5,900元     │被告甲○○所有，│
│    │                │            │由於本案事實欄一│
│    │                │            │販賣毒品海洛因之│
│    │                │            │時間與查獲之時間│
│    │                │            │為同日，應可認扣│
│    │                │            │案現金五千九百元│
│    │                │            │中，應包含甲○○│
│    │                │            │前開販賣海洛因所│
│    │                │            │得五百元，固應與│
│    │                │            │乙○○○連帶沒收│
│    │                │            │；惟其餘五千四百│
│    │                │            │元，依現存證據難│
│    │                │            │認必係被告甲○○│
│    │                │            │另行販毒所得，不│
│    │                │            │予沒收。        │
└──┴────────┴──────┴────────┘
附錄本案論罪科刑法條：
毒品危害防制條例第四條第一項
製造、運輸、販賣第一級毒品者，處死刑或無期徒刑；處無期徒
刑者，得併科新臺幣二千萬元以下罰金。
毒品危害防制條例第八條第一項
轉讓第一級毒品者，處一年以上七年以下有期徒刑，得併科新臺
幣一百萬元以下罰金。
毒品危害防制條例第十七條第二項
犯第四條至第八條之罪於偵查及審判中均自白者，減輕其刑。


司法院資訊處製作；財團法人民間司法改革基金會備份。
